【裁判字號】    89,上易,436
【裁判日期】    891017
【裁判案由】    詐欺
【裁判全文】
臺灣高等法院高雄分院刑事判決          八十九年度上易字第四三六號
    上訴人  台灣屏東地方法院檢察署檢察官
    上訴人
    即被告      乙○○
    選任辯護人  洪文佐
右上訴人因詐欺案件，不服臺灣屏東地方法院八十八年度易字第二三號中華民國八
十八年十月十九日第一審判決（起訴案號：臺灣屏東地方法院檢察署八十七年度偵字
第二六二四號），提起上訴，本院判決如左：
      主      文
原判決撤銷。
乙○○無罪。
      理      由
一、公訴意旨略以：乙○○係屏東市金立建設開發股份有限公司負責人，於民國八十
    二年間，在屏東市○○段六二０號土地上營建「金立萬代首府」建築案，該建築
    案包括建造五樓透天房屋及大廈公寓，而意圖為自己不法之所有，於透過不知情
    之廣告代銷公司，向欲購買其中Ａ棟五樓透天房屋三號及六號之甲○○、丙○○
    稱前開房屋建築面積均為七十四．三七坪，且房屋後方之空地為產權屬透天房屋
    屋主所有，致甲○○、丙○○陷於錯誤，而分別以一千五百餘萬元及一千四百廿
    四萬元之價格購買前開房屋，事後經測量，前開房屋總面積均僅約六十三坪（即
    約二百零八平方公尺），至八十四年間乙○○為使尚未售出之Ａ棟其餘五間透天
    房屋順利出售，而與甲○○、丙○○協議將Ａ棟透天房屋後方不得加建之開放空
    間之各約七坪空地加蓋四樓房屋，甲○○、丙○○因誤認彼等房屋後方空地彼等
    有單獨所有權，乃出資委由乙○○之公司建造，嗣後經旁邊公寓大廈住戶檢舉，
    經屏東縣政府於八十七年四月間通知欲拆除增建部分，甲○○、丙○○始知受騙
    ，因認被告乙○○有犯刑法第三百三十九條第一項詐欺罪嫌云云。
二、公訴人認被告乙○○有詐欺犯行，係以依被告所負責之金立建設開發股份有限公
    司與告訴人甲○○、丙○○所訂立之買賣契約書記載建築面積約七四點三七坪（
    包含室內陽台、花台、平台、騎樓、屋頂突出物），而交屋後經測量，兩間房屋
    各均約六十三坪（即約二百零八平方公尺）為主要論據。惟經本院囑託屏東縣屏
    東地政事務所依實際測量結果為：「依竣工平面圖記載編號Ａ３（即門號大武路
    二九０號、建號五０八一號）各樓層面積依建物測量成果圖及建物登記謄本記載
    ，室內面積一八五．０八平方公尺，陽台面積二三．二０平方公尺，另騎樓與屋
    頂突出物屬共同使用部分為建號五一六一號，面積二一０七．四平方公尺之一０
    ０００分之一七八計三七．五一平方公尺，合計為二四五．七九平方公尺，折合
    為七四．三五坪，與合約書記載僅相差０．０二坪，何況花台及平台並未計算在
    內，另編號Ａ６建物（即門牌大武路二八四號建號五０八四號、丙○○所有）面
    積與Ａ３相同，有該所八十九年八月二十四日八九屏地所二字第一四七七五號函
    及附件可稽，可見告訴人指被告交屋面積縮水約十一坪云云，實有誤會。再查雙
    方買賣契約第一條已記明「正確坪數以地政機關登記完竣之面積為準，其誤差在
    百分之二範圍內，雙方同意互不計加減價款：：」，則本件房屋面積僅相差０．
    ０二坪，應在容許之誤差範圍，難認被告有詐欺之意圖。另告訴人指受上訴人即
    被告訛詐而誤認其等對房屋後方空地有單獨所有權，乃出資增建，後竟遭拆除部
    分，不惟被告始終否認其事，查被告在其「金立萬代首府」集合式住宅之買賣合
    約書上第七條中段已記明：「一樓空地除公共設施外，歸一樓各承購戶保管使用
    其範圍內之空地：：」，足見告訴人應知其對所購買房屋後面空地無所有權，且
    房屋增建除依法申請許可，否則，任意加建，即屬違章建築被利害關係人檢舉，
    必遭拆除，不因該增建違建之基地屬於法定空地，公共設施用地或其私人單獨所
    有權或屬共同共有權而有差別，告訴人對其買受土地面積與實際取得所有權面積
    並無爭議，僅因事後在一般人均明知增建違法之情形下，與被告公司未出售房屋
    一同增建屋後部分被拆除，而怪罪被告曾訛詐稱其屋後之空地其有單獨所有權，
    實違事理。易言之，縱該空地告訴人有單獨所有權，其任意增建仍屬違法，應受
    拆除。
三、按刑法第三百三十九條第一項詐欺罪，須以欺罔方法，使人陷於錯誤，因錯誤而
    交付財物始克構成，本件告訴人等買受預售屋起至交屋完成，均無爭執，可謂銀
    貨兩訖，嗣因增建之違章部分被拆除才興訟，足證買賣預售屋全部過程無任何詐
    術可言，告訴人等亦無陷於錯誤之情事，與詐欺罪構成要件，迥不相侔，原審不
    察，遽予論科，尚有未洽，檢察官循告訴人之請求，提起上訴，指摘原判決量刑
    太輕，固無理由，被告上訴，否認犯罪，指摘原判決不當，則為有理由，應由本
    院將原判決撤銷，另為無罪之諭知。
四、據上論結，應依刑事訴訟法第三百六十九條第一項前段、第三百六十四條、第三
    百零一條第一項，判決如主文。
本案經檢察官朱文彬到庭執行職務。
中    華    民    國     八十九     年       十       月       十七     日
                              臺灣高等法院高雄分院刑事第四庭
                                  審判長法官  莊  鎮
                                        法官  陳吉雄
                                        法官  陳啟造
右正本證明與原本無異。
不得上訴。
                                      書記官  張寶花
中    華    民    國     八十九     年       十       月      十九      日
                                                                        Ｋ


司法院資訊處製作；財團法人民間司法改革基金會備份。
